臺灣橋頭地方法院民事判決
111年度橋簡字第941號
原      告  李旻    

被      告  鄧國宇  

上列當事人間損害賠償事件，原告提起刑事附帶民事訴訟，經本
院刑事庭移送前來（111 年度審附民字第228 號），本院於民國
111 年12月6 日言詞辯論終結，判決如下：
    主  文
被告應給付原告新臺幣128,963元，及自民國111年7月1日起至清
償日止，按週年利率百分之五計算。
本判決得假執行。
訴訟費用由被告負擔。　　
    事實及理由
一、被告經合法通知，未於言詞辯論期日到場，核無民事訴訟法
    第386 條各款所列情，爰依原告聲請，由其一造辯論而為判
    決。
二、原告主張：被告自民國110年8月起，加入由某真實姓名年籍
    均不詳、臉書暱稱「趙子龍」等人所組成詐騙集團，負責擔
    任取款車手之工作，而與「趙子龍」及其他不詳詐騙集團成
    員共同意圖為自己不法之所有，基於三人以上共同詐欺取財
    及隱匿詐欺犯罪所得去向之洗錢之犯意聯絡，先由該詐騙集
    團不詳成員於110年9月3日22時許，撥打電話向原告佯稱：
    係愛女人iQueen購物網之客服人員，原告之前消費誤刷1筆V
    IP訂單云云，再撥打電話向原告佯稱：係郵局之客服人員，
    須操作網路銀行取消訂單云云，致原告陷於錯誤而匯款，分
    別於同日22時15分許、23許、31分許，分別匯款新臺幣（下
    同）49,985元、48,989元、29,989元至玉山銀行帳號000-00
    00000000000號帳戶（下稱玉山銀行帳戶）內；再由「趙子
    龍」透過臉書私訊指示被告於110年9月3日22時30分許，前
    往高雄市仁武區仁林路旁高架橋下方石墩，拿取裝有上開玉
    山銀行帳戶提款卡之菸盒，並告知提款卡密碼，由鄧國宇於
    同日22時50分至56分許，在高雄市○○區○○路0段0000號全家
    便利超商澄觀門市（下稱全家便利超商），提領上開玉山銀
    行帳戶內之贓款2萬元、2萬元、2萬元、2萬元、2萬元、2萬
    元、2萬元、6,000元，共14萬6,000元，扣除當日報酬2,000
    元後，依指示於翌（4）日13時許，將餘款置於高雄市鳥松
    區澄清湖大門旁柵欄前方樹下，由該詐騙集團其他成員前往
    取走。原告受有財產上損害128,963元，爰依侵權行為損害
    賠償之法律關係請求被告賠償。聲明：被告應給付原告128,
    963元，及自起訴狀繕本送達翌日起至清償日止，按週年利
    率5 ﹪計算之利息。
三、被告受合法通知，無正當理由未於言詞辯論期日到場，亦未
    提出任何書狀陳述。
四、本院得心證之理由
  ㈠原告主張被告為詐欺集團成員共同詐欺其財產之事實，業據
    引用本院111 年度審金訴字第131號刑事判決為證據，且經
    本院依職權調閱上開刑事卷宗屬實，被告復未到場爭執或提
    出書狀答辯以供本院審酌，堪信為真實。
  ㈡按因故意或過失，不法侵害他人之權利者，負損害賠償責任
    ；數人共同不法侵害他人之權利者，連帶負損害賠償責任，
    民法第184 條第1 項前段、第185 條第1 項分別定有明文。
    次按民事上共同侵權行為與刑事上之共同正犯，其構成要件
    並不完全相同，數人因故意不法侵害他人之權利，苟各行為
    人之行為，均為其所生損害之共同原因，即所謂行為關連共
    同，亦足成立共同侵權行為（最高法院81年度台上字第91號
    民事判決意旨參照）。又所謂共同侵權行為，係指數人共同
    不法對於同一之損害，與以條件或原因之行為。加害人於共
    同侵害權利之目的範圍內，各自分擔實行行為之一部，而互
    相利用他人之行為，以達其目的者，仍不失為共同侵權行為
    人，而應對於全部所發生之結果，連帶負損害賠償責任（最
    高法院78年度台上字第2479號裁判要旨參照）。
  ㈢參與詐欺集團係藉由一連串環環相扣之高度分工模式，遂行
    其詐騙不特定被害人財物之目的，自對被害人施用詐術開始
    以至順利取得被害人交付之財物，每一環節均需人力配合扮
    演其角色及任務，涵蓋蒐集人頭金融帳戶資料之取簿手、撥
    打電話施以詐術之機房人員、出面領取財物或持金融卡前往
    銀行領取被害人遭詐匯款之車手，及聯繫、招募、管理車手
    之車手頭，甚至包含明知係供詐欺使用而仍提供行動電話通
    訊門號或人頭帳戶之提供者，其範圍甚廣。而詐欺集團成員
    為逃避查緝，避免彼此洩漏身分、走漏過多犯罪訊息，均設
    置層層之複雜聯繫結構，且多僅有單向或單獨之聯繫管道，
    其目的均在使集團成員各自完成分配之細項或單純工作後，
    進而共同達成詐取財物之犯罪目的，故詐欺集團所屬成員，
    未必均與集團首腦或主要犯罪階層有所接觸，更未必對於集
    團之其他上下、平行成員有所知悉認識，然共同侵權行為人
    間之意思聯絡，本不以直接發生為必要，間接形成意思聯絡
    亦無不可。
  ㈣本件被告加入詐欺集團，擔任提領車手工作，並未自始至終
    參與各階段犯行，足認該詐欺集團係以層級組織、單線聯絡
    之方式運作，成員間透過其上、下手間之犯意聯絡與行為聯
    繫，即可層層傳遞犯罪之訊息與用意，最終與其他參與詐欺
    集團之全體成員間直接、間接形成犯意聯絡，結合成為一個
    犯罪集團，而遂行其等詐欺取財之共同犯罪目的。雖被告所
    參與部分並非實際對原告施用詐術之行為，然其加入該集團
    時，對於該集團係以虛假事實詐騙民眾以獲取不法利益，應
    有認識，縱認被告並未為撥打電話等施用詐術之行為，或僅
    分擔部分行為，然已有共同以傳遞不實訊息，令原告交付金
    錢之共同侵權意思聯絡，由被告擔任提領款項之工作，與其
    他成員共同協力完成詐欺結果取得詐欺犯罪所得，共同達成
    詐取原告財物之犯罪目的，自屬共同侵權行為人，應就原告
    所受損害負賠償責任。原告遭被告所屬詐欺集團詐騙而匯款
    共128,963元至上開玉山銀行帳戶，而受有128,963元損害已
    如上述，被告自應就上開金額對原告負連帶賠償之責。
五、綜上所述，原告依侵權行為之法律關係，請求被告給付128,
    963元，及自111 年7 月1日（起訴狀於111年6月30日送達，
    附民卷第9頁）起至清償日止，按週年利率5％計算之利息範
    圍內，為有理由，應予准許。
六、本判決係就民事訴訟法第427條訴訟適用簡易程序所為被告
    敗訴之判決，依同法第389條第1項第3款規定，應依職權宣
    告假執行。
七、訴訟費用負擔之依據：民事訴訟法第78條。　
中　　華　　民　　國　　111 　年　　12　　月　　22　　日
    　　　　　　　橋頭簡易庭　法　　　官  郭育秀
以上正本係照原本作成。
如不服本判決，應於送達後20日內，向本院提出上訴狀並表明上
訴理由，如於本判決宣示後送達前提起上訴者，應於判決送達後
20日內補提上訴理由書（須附繕本）。
中　　華　　民　　國　　111 　年　　12　　月　　22　　日
      　　　　　　　　　　　　書　記　官  塗蕙如